臺灣高雄地方法院刑事判決　　　　　　　96年度訴字第3482號
公　訴　人　臺灣高雄地方法院檢察署檢察官
被　　　告　甲○○
上列被告因違反毒品危害防制條例案件，經檢察官提起公訴（96
年度毒偵字第6514號），經本院合議庭改行簡式審判程序，判決
如下：
    主  文
甲○○施用第一級毒品，處有期徒刑陸月，如易科罰金，以新臺
幣壹仟元折算壹日。扣案之第一級毒品海洛因壹包（驗餘淨重零
點壹零壹公克），沒收銷燬之；扣案之注射針筒、吸管各壹支，
均沒收之。
    事  實
一、甲○○前於民國94年間，因施用毒品案件，經本院裁定送觀
    察、勒戒後，認有繼續施用毒品之傾向，再經裁定送強制戒
    治，因戒治屆滿6 月，認無繼續戒治之必要，於95年10月5
    日執行完畢釋放，並由臺灣高雄地方法院檢察署檢察官於同
    年10月11日，以95年度戒毒偵字第394 號為不起訴處分確定
    。詎猶未戒絕毒癮，在上開強制戒治執行完畢釋放後五年內
    ，明知海洛因業經公告列為毒品危害防制條例第2 條第2 項
    第1 款之第一級毒品，不得非法持有、施用，復基於施用第
    一級毒品海洛因之犯意，於96年6 月17日中午12時50分許回
    溯24小時內之某時，在高雄縣路竹鄉○○村○○路39巷9號
    住處，將第一級毒品海洛因摻入水後以針筒注射之方式，施
    用第一級毒品乙次。嗣於同日中午12時許，在高雄縣路竹鄉
    ○○路大社國小旁，為警當場查獲，扣得海洛因1 包（驗前
    淨重0.109 公克，驗餘淨重0.101 公克）、及其所有預備供
    施用毒品用之注射針筒、吸管各1 支，並經其同意採尿送驗
    後，呈嗎啡陽性反應，始悉上情。
二、案經高雄縣政府警察局湖內分局報請臺灣高雄地方法院檢察
    署檢察官偵查起訴。
    理  由
一、按本案被告甲○○所犯係死刑、無期徒刑、最輕本刑為3 年
    以上有期徒刑以外之罪，其於準備程序就前揭被訴事實為有
    罪之陳述，經受命法官告知簡式審判程序之旨，並聽取其與
    公訴人之意見後，本院認無不得或不宜改依簡式審判程序進
    行之情形，爰依刑事訴訟法第273 條之1 第1 項規定，裁定
    本件由受命法官獨任進行簡式審判程序，合先敘明。
二、訊據被告對於前揭時、地施用第一級毒品1 次等情，於本院
    審理時坦承不諱（見本院96年10月5 日審理筆錄），並查：
(一)、被告於96年6 月17日為警查獲時所採尿液，經送臺灣檢驗科
    技股份有限公司以酵素免疫分析法、氣相層析質譜儀法檢驗
    結果，呈嗎啡陽性反應（按海洛因施用入人體後水解還原成
    嗎啡，再循嗎啡之代謝方式排出體外，業據行政院衛生署藥
    物食品檢驗局73藥檢壹字第030221號函說明綦詳），此有該
    公司96年6 月28日KＺ000000000000號濫用藥物尿液檢驗報告
    、高雄縣政府警察局湖內分局偵辦毒品案件嫌疑人尿液採證
    對照表各1 份（見偵卷第8 、21頁）在卷可稽，足認被告確
    有於驗尿前施用海洛因毒品甚明。
(二)、按海洛因施用入人體後水解還原成嗎啡，再循嗎啡之代謝方
    式排出體外，業據行政院衛生署藥物食品檢驗局73藥檢壹字
    第030221號函說明綦詳；而使用海洛因後，尿液可檢出嗎啡
    最長時間，與服用劑量、服用頻率、服用方式、飲用水量之
    多寡、個人體質及其代謝情況等因素有關，依個案而異。依
    據文獻Clarke's Isolation of Drugs 第2 版記述：海洛因
    服用後於24小時內，經由尿液排出之量可達施用劑量之80％
    。另Michael L.Smith 等人針對不同受試者，以注射方式給
    予1 次劑量3mg 至12mg海洛因進行試驗，結果顯示注射劑量
    增加，可檢出嗎啡陽性反應（濃度高於或等於300ng/ml）之
    時間亦有延長之趨勢，而不同受試者可檢出嗎啡陽性之時間
    各異，平均為1 至2 天，惟部分注射12mg海洛因者，至72小
    時仍可檢出微量嗎啡成分，故若服用高劑量海洛因，其尿液
    在72至96小時內，仍有檢出嗎啡成分可能性，但以嚴重海洛
    因濫用者之可能性較高，此據行政院衛生署管制藥品管理局
    92年2 月7 日管檢字第0920000881號函說明綦詳。可知服用
    海洛因後，最低於24小時內即可由尿液檢測出嗎啡陽性反應
    。從而，被告之尿液經以氣相層析質譜儀分析法檢驗，既呈
    嗎啡陽性反應，且可待因與嗎啡濃度分別高達為224ng/ml、
    1731ng/ml ，顯見被告應有在上開採尿時間即96年6 月17日
    中午12時50分許回溯24小時內之某時施用第一級毒品海洛因
    之行為甚明。
(三)、而扣案之白色粉末，業據被告自承：係伊所有供己施用之海
    洛因等語，經送高雄市立凱旋醫院以氣相層析質譜儀分析法
    鑑驗，結果亦呈海洛因陽性反應，有該院96年9 月26日高市
    凱醫驗字第5100號濫用藥物成品檢驗鑑定書1 份（見本院卷
    第頁）在卷可參，足證扣案之白色粉末確為海洛因，屬毒品
    危害防制條例第2 條第2 項第1 款所規定之第一級毒品。是
    依上開卷附之各項文書、證物等補強證據，已足資擔保被告
    於本院審理中所為之上開任意性自白之真實性，堪信為真實
    。其於上揭時地施用第一級毒品海洛因之犯行，洵堪認定。
    此外，並有扣案注射針筒、吸管各1 支在卷可佐，被告於上
    揭時、地施用第一級毒品海洛因之犯行，洵堪認定。
(四)、又被告前於94年間，因施用毒品案件，經本院裁定送觀察、
    勒戒後，認有繼續施用毒品之傾向，再經裁定送強制戒治，
    因戒治屆滿6 月，認無繼續戒治之必要，於95年10月5 日釋
    放，並由臺灣高雄地方法院檢察署檢察官於同年10月11日，
    以95年度戒毒偵字第394 號為不起訴處分確定，有臺灣高等
    法院被告前案紀錄表1 份在卷可稽，其於前述強制戒治執行
    完畢釋放後5 年內，再犯本件施用第一級毒品海洛因之犯行
    ，事證明確，核與毒品危害防制條例第23條第2 項規定相符
    ，依法應予論科。
三、核被告所為，係犯毒品危害防制條例第10條第1 項之施用第
    一級毒品罪。被告持有第一級毒品海洛因進而施用，其持有
    之低度行為應為施用之高度行為所吸收，不另論罪。爰審酌
    被告前已有施用毒品之不良素行，歷經觀察、勒戒、強制戒
    治程序猶施用之，顯見其戒毒意志不堅，本不宜寬貸，惟念
    其施用毒品乃自戕一己之身體健康，對社會造成之危害尚非
    直接鉅大，且犯後坦承犯行，態度良好等一切情狀，量處如
    主文所示之刑，並斟酌被告為戒斷毒癮而接受美沙冬替代療
    法，有衛生署嘉南療養院96年10月3 日診斷證明在卷可佐，
    諭知如主文所示之易科罰金折算標準，以啟自新。扣案之第
    一級毒品海洛因1 包（驗前淨重0.109 公克，驗餘淨重
    0.101 公克）屬違禁物，不問屬於犯人與否，應依毒品危害
    防制條例第18條第1 項前段之規定，宣告沒收銷燬之；扣案
    毒品之外包裝已用於包裹上開毒品，難以與毒品完全析離，
    應一併沒收銷燬之；至於鑑驗耗用之海洛因（0.008 公克）
    既已滅失，自無庸宣告沒收銷燬，併此敘明。扣案之注射針
    筒、吸管各1 支，業經被告自承係其所有，預備供施用毒品
    用，但尚未使用等語（見本院96年10月5 日審理筆錄），係
    屬預備供犯罪所用之物且為被告所有，應依刑法第38條第1
    項第2 款規定，沒收之。又本件犯罪時間在96年4 月24日以
    後，不符中華民國96年罪犯減刑條例之規定，不予減刑，附
    此敘明。
據上論斷，應依刑事訴訟法第273條之1第1 項、第299條第1項前
段，毒品危害防制條例第10條第1 項、第18條第1 項前段，刑法
第11條、第41條第1 項前段、第38條第1 項第2 款，判決如主文
。
本案經檢察官吳美齡到庭執行職務。
中　　華　　民　　國　　96　　年　　10　　月　　12　　日
                  刑事第五庭    法　官  李殷君
以上正本證明與原本無異。
如不服本判決應於收受本判決後10日內向本院提出上訴書狀，並
應敘述具體理由，如未敘述上訴理由者，應於上訴期間屆滿後20
日內補提理由書狀於本院（均須按他造當事人之人數附繕本）「
切勿逕送上級法院」。
中　　華　　民　　國　　96　　年　　10　　月　　12　　日
                                書記官  陳昱良
附錄本判決論罪科刑法條：
毒品危害防制條例第10條
施用第一級毒品者，處 6 月以上 5 年以下有期徒刑。
施用第二級毒品者，處 3 年以下有期徒刑。
